【裁判字號】    88,易,3030
【裁判日期】    890428
【裁判案由】    詐欺
【裁判全文】
臺灣臺南地方法院刑事判決                        八十八年度易字第三三號
    公  訴  人  臺灣臺南地方法院檢察署檢察官
    被      告  甲○○
                乙○○
右列被告等因詐欺案件，經公訴人提起公訴（八十八年度偵字第七六七七號），本院
判決如左：
    主  文
甲○○、乙○○均無罪。
    理  由
一、公訴意旨略以：被告甲○○係設於臺東市○○路四六二號正東運動服飾器材有限
    公司（以下簡稱為正東公司）之實際負責人，與被告乙○○基於共同之犯意，於
    民國八十七年初以乙○○名義向彰化商業銀行臺東分行辦事處申請設立支票存款
    戶，其二人明知已陷支付困難，竟意圖為自己不法之所有，於八十七年二月間至
    臺南市○○○街二八號丙○○所經營嘉成布行，佯向丙○○訂購布匹，甲○○於
    出貨期間先以現金新台幣（下同）十萬元及十五萬元交付丙○○，就金額較大部
    份再交二張支票，致丙○○不疑有他，於八十七年三月至五月間依其所訂，送貨
    予甲○○。然甲○○所簽發由上述分行付款，發票人為乙○○，帳號為0000
    00000號，票號分別為0000000號、0000000號，面額五十萬
    四千二百四十九元、九萬八千一百五十六元，發票日八十七年六月三十日、八十
    七年七月三十一日之支票二紙，屆期提示，因存款不足，遭拒絕付款，雖經丙○○一再催討，甲○○等仍藉故拖延，最後竟遍尋不著，丙○○始知受騙，因認被
    告甲○○、乙○○共同涉有刑法第三百三十九條第一項之詐欺取財罪嫌。
二、按犯罪事實應依證據認定之，無證據不得推定其犯罪事實；又不能證明被告犯罪
    者，即應諭知無罪之判決，刑事訴訟法第一百五十四條、第三百零一條第一項分
    別定有明文。
三、本件公訴人認被告甲○○、乙○○涉有詐欺罪嫌，係以（一）被告甲○○曾於八
    十六年間被訴詐欺，後與該案告訴人王聖鈜達成和解，因而遭不起訴處分，惟其
    後被告並未依和解契約清償，且其債務均係由甲○○之妻歸麗卿薪水中扣除，可
    見被告甲○○早已陷於支付困難。（二）被告甲○○自承均係使用乙○○支票，
    沒有使用他人支票等情，然根據被告乙○○之存提款往來明細，被告乙○○於八
    十六年十月起至八十七年七月間，被告存款最多時，亦僅十四萬五千一百元，與
    被告乙○○所簽發之五十萬四千二百四十九元相差甚大，顯見被告明知正東公司
    字八十七年四月至同年七月，已陷資金嚴重不足情況，被告在可預見於支票票載
    發票日，顯無資力兌現所簽發票款面額，仍簽發屆期顯無兌現可能之支票，用以
    取信告訴人，其意圖為自己不法之所有，詐購他人財物之詐欺犯嫌甚為明確等，
    作為所憑之依據。
四、訊據被告甲○○、乙○○固分別坦承向告訴人丙○○訂貨，及借票予被告甲○○
    以支付貨款之事實，惟均堅決否認有何詐欺犯行，被告甲○○辯稱：伊於八十七
    年二月六日、三月十日二度向告訴人訂貨，分別約定交貨日期為八十七年二月二
    十五日、八十七年三月三十日，而告訴人實際均延遲於八十七年三月七日至同月
    十一日，以及八十七年五月二十九日始交貨完畢，造成伊無法如期交付服裝予玉
    里國中及玉里養護所，因而蒙受損失。告訴人僅稱其有交貨，但對其遲延交貨之
    事實卻予以隱瞞，而有無按時交貨，攸關伊能否如期將訂製之服裝交付客戶，亦
    與伊之商譽及能否順利收取貨款有密切之關係，告訴人不按時交貨，從而使伊無
    法如期交貨予他人及順利收取貨款，以致影響對告訴人之付款，則告訴人對其遲
    延交貨造成伊之損失尚應負責，豈能反指伊詐欺等語。被告乙○○則辯稱：係廠
    商要求被告甲○○開票，被告甲○○始向其借票，並稱伊事後會將錢存進去，其
    雖係正東公司股東，但未曾分過紅利，亦未領正東公司之薪資，其是無辜的等語
    。
五、經查：（一）被告甲○○於八十七年二月間起，向告訴人訂購布匹，並以被告乙○○前開支票二紙給付貨款等情，業據告訴人於偵訊及本院審理時指訴歷歷，並
    有仁順汽車貨運行貨物簽收單十三紙，支票影本二紙附卷可稽，被告甲○○、乙○○前開自白應堪信為真實。（二）被告甲○○向告訴人訂購布匹，先係以現金
    交付十萬元及十五萬元後，另郵寄二紙面額共計六十萬二千四百零五元之支票以
    支付餘款之情，此為告訴人於本院審理中自承，按一般商業交易情形，債務人以
    票據作為支付工具並非罕見，又衡諸被告甲○○係住居於臺東市，與臺南市相距
    頗遠，交通並不便利，則被告甲○○以郵寄方式交付支票，亦屬可以理解，是單
    就被告甲○○與告訴人之交易情形觀之，尚難認被告甲○○有施用詐術使告訴人
    陷於錯誤之情形。（三）被告乙○○之彰化商業銀行臺東分行帳戶，雖自八十七
    年四月二十四日開戶起，至同年七月二十四日結清之日止，其存款額最高僅十四
    萬五千一百元，與被告甲○○以該帳戶所開立用以支付告訴人貨款之五十萬四千
    二百四十九元票面金額相差甚遠，然另觀之卷附正東公司於合作金庫所開立帳戶
    ，則於八十七年五月二十五日曾有一筆九十九萬一千二百七十元之款項匯入，經
    核與被告甲○○所提行政院衛生署玉里醫院（被告於庭訊中均稱之為玉里養護所
    ）八十七年病患冬服訂製表、以及損益表記錄相符，本院因認被告甲○○所辯向
    告訴人訂貨用以製作服裝交付玉里醫院之詞為可採。而被告甲○○於八十七年二
    月間起，向告訴人訂購布匹，並以被告乙○○所有帳戶，票期分別為八十七年六
    月底、七月底之支票二紙作為給付工具，則該支票帳戶雖無相關款項之匯入記錄
    ，然就前開正東公司存摺記錄以觀，正東公司並非自始無能力支付該筆貨款，自
    亦不能單據被告乙○○之支票帳戶記錄，認定被告甲○○明知無支付能力，猶基
    於不法所有意圖，向告訴人訂購布匹。（四）至於被告甲○○以告訴人有遲延給
    付之情形，主張告訴人應先賠償伊所受損害，始願給付積欠貨款等語，要屬其與
    告訴人間之民事上債務不履行糾紛，自應由被告甲○○與告訴人另循民事途徑解
    決，縱使被告甲○○拒絕給付貨款係屬可歸責，苟無足以證明被告甲○○自始蓄
    意以此行詐之積極證據，亦不得以事後不履行債務之事實，推定其具有刑事犯罪
    之故意。而被告甲○○既非在全無支付能力之情況下，向告訴人訂貨並交付支票
    ，已如前述，則被告甲○○所交付以被告乙○○名義簽發之遠期支票不獲支付，
    尚不足以認定被告甲○○涉嫌詐欺。（五）被告乙○○僅係借票供被告甲○○週
    轉，其並未實際出面與告訴人接洽本件訂購布匹事宜，自無認定其向告訴人施用
    詐術之餘地；而被告甲○○係因與告訴人間之遲延給付糾紛，拒絕給付貨款，並
    非因缺乏資力而無法給付，已如前述，自亦難認定被告乙○○有明知被告甲○○
    無力清償，猶借票予被告甲○○，共同向告訴人詐欺之情事。此外，本院復查無
    其他證據，足可證明被告二人有其他詐欺犯行，不能證明被告等犯罪，依法自應
    諭知無罪。
六、本件被告甲○○、乙○○涉嫌詐欺告訴人丙○○部份，既經判決無罪，與檢察官
    聲請併案之八十八年度偵字第九三七六號部份行為，即無裁判上一罪關係，本院
    依法不得併予審判，應退回檢察官另行偵查處理，附此敘明。
據上論斷，應依刑事訴訟法第三百零一條第一項，判決如主文。
本案經高峰祈檢察官到庭執行職務。
中    華    民    國  八十九    年      四        月      二十八    日
                              臺灣臺南地方法院刑事第四庭
                                  法  官      吳  坤  芳
右正本證明與原本無異。
如不服本判決，應於判決送達後十日內向本院提出上訴狀( 應附繕本 )。
                                  書記官      馬  愛  君
中    華    民    國      八十九    年      四        月      二十八    日


司法院資訊處製作；財團法人民間司法改革基金會備份。
